臺灣臺北地方法院交通事件裁定　　95年度交聲字第1230號
　　異　議　人
　　即受處分人　乙○○
上列受處分人因違反道路交通管理處罰條例案件，對於交通部公
路總局新竹區監理所新竹市監理站中華民國九十五年十一月十六
日所為之處分（原處分案號：竹監新三字第裁五一—Ｐ0000
0000號）聲明異議，前經臺灣新竹地方法院裁定管轄錯誤而
移送本院，本院裁定如下：
    主    文
原處分關於裁處乙○○罰鍰新臺幣壹仟捌佰元部分撤銷。
上開撤銷部分，乙○○不罰。
其餘異議駁回。
    理    由
一、異議人即受處分人乙○○異議意旨略以：伊於民國九十五年
    八月三十日清晨六時許，在花蓮市○○路旁慢速練習重型機
    車，以備應考重型機車駕照，惟遭警攔下舉發未打方向燈，
    並當場製作罰單，違規事項僅列一項「未打方向燈」，經本
    人當場簽字認同，員警並指示可至郵局繳納罰鍰，惟嗣後伊
    遺失罰單要求補發時，竟發現所取得之影印罰單上增列第二
    項違規事實「無照駕駛」，該部分未經伊本人簽認，且筆跡
    不同於原掣單員警，本件伊遭員警攔下時，雖確實尚未取得
    重型機車駕照，僅有汽車駕照，但員警當時並未以無照駕駛
    舉發，而交通違規事件完成舉發時經當事人簽認，表示已完
    成一定手續，之後又再行追加處罰，有違誠信原則，且不符
    正常作業程序，爰對原處分不服，依法聲明異議等語。
二、本件異議人即受處分人乙○○駕駛ＢＧＶ－四六七號重型機
    車，於九十五年八月三十日六時四十五分，在花蓮市○○路
    為花蓮縣警察局花蓮分局員警舉發違規，受處分人於應到案
    日期前申訴，經原處分機關交通部公路總局新竹區監理所新
    竹市監理站審查結果，認受處分人有「一般道路轉彎未使用
    方向燈」、「領有小型車駕駛執照駕駛重型機器腳踏車」之
    違規行為，而分別依道路交通管理處罰條例第四十八條第一
    項第一款、第六十三條第一項規定，裁處罰鍰新臺幣九百元
    並記違規點數一點，及依同條例第二十二條第一項第四款規
    定，裁處罰鍰新臺幣一千八百元等情，有花蓮縣警察局舉發
    違反道路交通管理事件通知單（花警交字第Ｐ000000
    00號）、交通部公路總局新竹區監理所新竹市○○○○○
    道路交通管理事件裁決書（竹監新三字第裁五一—Ｐ000
    00000號）附卷可稽。
三、駁回異議部分（即以異議人有「一般道路轉彎未使用方向燈
    」違規，而裁處罰鍰九百元並記違規點數一點部分）：
(一)、按汽車駕駛人轉彎時，在轉彎或變換車道前，未使用方向燈
    或不注意來往行人，或轉彎前未減速慢行者，處新臺幣六百
    元以上一千八百元以下罰鍰，並予記違規點數一點；再道路
    交通管理處罰條例所用名詞「車輛」，係指在道路上以原動
    機行駛之汽車（包含機器腳踏車）或以人力、獸力行駛之車
    輛，道路交通管理處罰條例第四十八條第一項第一款、第六
    十三條第一項第一款、第三條第八款，分別定有明文。
(二)、本件受處分人對於其有於被舉發時地轉彎未使用方向燈之事
    實，並無異詞，核與證人即舉發員警甲○○於本院調查中證
    稱：伊於九十五年八月三十日早上六點到八點擔任巡邏班，
    在花蓮市○○路、明禮路發現一部重型機車轉彎時未打方向
    燈，所以攔停舉發等情（見本院九十六年四月十九日訊問筆
    錄）相符，堪信受處分人確有於被舉發時地轉彎未使用方向
    燈之違規行為，原處分機關依道路交通管理處罰條例四十八
    條第一項第一款、第六十三條第一項規定，裁處罰鍰新臺幣
    九百元並記違規點數一點，於法有據。
(三)、從而，受處分人就此部分之異議為無理由，應予駁回。
四、撤銷部分（即以異議人有「領有小型車駕駛執照駕駛重型機
    器腳踏車」違規，而裁處罰鍰一千八百元部分）：
(一)、按行為人有本條例之情形者，應填製舉發違反道路交通管理
    事件通知單（以下簡稱通知單），並於被通知人欄予以勾記
    ，其通知聯依下列規定辦理：一、當場舉發者，應填記駕駛
    人或行為人姓名、性別、出生年月日、地址、身分證統一編
    號及車主姓名、地址、車牌號碼、車輛種類，被查獲之駕駛
    人或行為人為受處分人時，應於填記通知單後將通知聯交付
    該駕駛人或行為人簽名或蓋章收受之，拒絕簽章者，仍應將
    通知聯交付該駕駛人或行為人收受，並記明其事由及交付之
    時間，拒絕收受者，應告知其應到案時間及處所，並記明事
    由與告知事項，視為已收受，違反道路交通管理事件統一裁
    罰基準及處理細則第十一條第一項第一款定有明文，是執行
    交通勤務或稽查人員當場查獲違反交通管理事件之稽查取締
    程序，應就違反道路交通管理處罰條例之違規行為，填掣「
    舉發違反道路交通管理事件通知單」，並以通知聯交付行為
    人收受，始為合法舉發，如未就違規行為合法舉發，公路主
    管及警察機關不得據以裁罰。
(二)、查關於本件舉發經過，證人即舉發員警甲○○於本院調查中
    另證稱：伊舉發該重型機車轉彎未打方向燈當場有請駕駛人
    出示駕照、行照，駕駛人拿出汽車駕照給伊看，說沒有帶重
    型機車駕照，伊打無線電回部隊查詢，但剛好電腦無法查詢
    ，伊相信駕駛人有重型機車駕照，所以沒有開無重型機車駕
    照行駛，後來舉發資料送到分局，隊部長官查詢電腦後發現
    應該還要開無重型機車駕照駕駛，所以伊就在所留存的舉發
    單上，再補上這項違規；當初伊開給駕駛人的舉發單只有開
    轉彎未打方向燈，對方當時簽收的也是只有未打方向燈的違
    規等語（見同上本院調查筆錄），依上開證人所述，本件員
    警當場舉發違規所填掣並交付駕駛人收受之「舉發違反道路
    交通管理事件通知單」，僅有舉發「轉彎未打方向燈」一項
    違規事實，全無舉發與駕駛執照有關之其他違規事實乙情，
    洵屬明確，舉發機關事後自行擴增舉發單移送機關存根聯上
    之違規事實，該部分未經受處分人收受，不符前揭規定，乃
    未合法舉發，原處分機關自無從加以裁罰，是以原處分機關
    逕以不合法之舉發認受處分人有違反道路交通管理處罰條例
    第二十二條第一項第四款規定之行為，裁處受處分人罰鍰一
    千八百元，於法未合。
(三)、從而，受處分人就此部分之異議為有理由，應將原處分此部
    分撤銷，並諭知受處分人不罰，以資適法。
五、據上論斷，應依道路交通案件處理辦法第十九條、第二十條
    前段，裁定如主文。
中　　華　　民　　國　九十六　年　　五　　月　二十三　日
  　　　　　　　　　　　交通法庭  法　官　孫　曉　青
上正本證明與原本無異。
如不服本裁定，應於裁定送達後五日內，向本院提出抗告狀。
                        　　      書記官  郭　錦　賢
中　　華　　民　　國　九十六　年　　五　　月　二十五　日
